【裁判字號】    99,消,3
【裁判日期】    991221
【裁判案由】    侵權行為損害賠償等
【裁判全文】
臺灣板橋地方法院民事判決                 99年度消字第3號
原      告  袁榮昌
            袁  漪
上  列一人
法定代理人  袁榮昌  住同上
            陳秀鈴  住同上
被      告  台灣松下電器股份有限公司
                    設台北縣中和市○○路579號
法定代理人  洪敏弘  住同上
訴訟代理人  陳和貴律師
            蘇芳儀律師
上列當事人間侵權行為損害賠償等事件，本院於民國99年12月7
日言詞辯論終結，判決如下：
    主  文
原告之訴駁回。
訴訟費用由原告負擔。
    事實及理由
一、按訴狀送達後，原告不得將原訴變更或追加他訴。但請求之
    基礎事實同一者，不在此限，民事訴訟法第255條第1項第2
    款定有明文。查本件起訴狀事實及理由欄記載原告袁榮昌及
    其次女袁漪分別請求被告給付損害賠償金額，惟當事人欄僅
    列袁榮昌為原告，嗣袁漪請求追加為原告，並更正訴之聲明
    如後述，依上開規定，自應准許。
二、袁榮昌、袁漪起訴主張：(一)袁榮昌於民國97年7月30日購買
    被告所生產之Panasonic-15公斤變頻式機種NAV168NBDH洗衣
    機1台（下稱系爭洗衣機），嗣於99年4月24日17時40分許，
    袁榮昌接獲袁漪電話稱家中廚房後陽台之系爭洗衣機著火（
    當時洗衣機完全未使用），經台北縣政府消防局於99年4月
    26日派員到場鑑定、勘查，認定上開袁榮昌住家火災（下稱
    系爭火災）起火原因乃「電氣因素」，即因系爭洗衣機電源
    線設計不良而致短路引發系爭火災，可見系爭火災確為被告
    製造系爭洗衣機之瑕疵所致。(二)依消費者保護法第7條、第7
    條之1規定，被告製造系爭洗衣機應確保「不會自燃或起火
    」，並應於明顯處為警告標示，若被告主張其商品符合當時
    科技水準可合理期待之安全性，應負舉證責任，是袁榮昌、
    袁漪就被告提供之系爭洗衣機產品有瑕疵遭致損害事實加以
    證明，即得請求損害賠償，被告雖證明並無過失或已盡善良
    管理人之注意義務，仍應負損害賠償責任，至多僅得減輕責
    任。(三)系爭火災造成袁榮昌住家「裝潢受損」及「其他財物
    損」，其回復原狀所必要之費用分別為新台幣（下同）55萬
    20元、5萬1,029元。又系爭火災並造成袁榮昌、袁漪精神痛
    苦，受有非財產上損害，被告亦應各賠償精神慰撫金80萬元
    、30萬元，爰依消費者保護法第7條、民法第184條第1項、
    第195條第1項、第213條規定提起本件訴訟等情。並聲明：
    被告應給付袁榮昌140萬1,049元、給付袁漪30萬元，及均自
    起訴狀繕本送達翌日起至清償日止，按年息5%計算之利息。
三、被告則以：(一)袁榮昌、袁漪主張被告應負消費者保護法第7
    條所定之產品製造者暨侵權行為之相關損害賠償責任云云，
    依民事訴訟法第277條規定，即應就有利於己之事實負舉證
    責任。然據袁榮昌提出之台北縣消防局火災調查資料，僅載
    本件火災起火原因為「電氣因素」，即無足證明本件起火原
    因與被告所產製之洗衣機相關，顯然袁榮昌、袁漪就其主張
    之事實，並未為充分舉證，其訴應無理由。(二)系爭火災發生
    後，袁榮昌告知被告疑似被告產製之系爭洗衣機引發火災，
    被告立即派員前往勘查，並將現場相關證物帶回鑑定，依據
    被告鑑定之結果，起火原因與系爭洗衣機無關，應係系爭洗
    衣機上方天花板之照明燈座短路所引起。(三)又被告之家電產
    品向來以品質精良、安全穩定著稱，對於產品電路短路等各
    式火災防範之設計均列為產品首要之務，於對產品安全性如
    此嚴格把關之情況下，袁榮昌所稱無故自燃之情況，實不可
    能發生於經被告精密設計且嚴格品管所產製之洗衣機，又系
    爭洗衣機電源線放置之位置應為一般生活用電常識，被告自
    無特別說明或警示之必要。被告雖不忍袁榮昌住家發生火災
    而蒙受損失，然產品責任之問題攸關被告商譽，被告當盡力
    捍衛自身產品之安全性無虞，以確保品牌信譽等語置辯。並
    聲明：如主文所示。
四、查袁榮昌於97年7月30日購買被告所生產之系爭洗衣機，嗣
    榮昌住家於99年4月24日發生火災，置於廚房後陽台之系爭
    洗衣機亦有燒毀受損之事實，有會員交易紀錄、臺北縣政府
    消防局火災原因調查鑑定書在卷可稽（本院卷第10頁、第36
    至55頁），且為兩造所不爭執，堪信為真實。
五、袁榮昌、袁漪主張本件係因系爭洗衣機電源線設計不良而致
    短路引發系爭火災，被告未確保其製造之系爭洗衣機「不會
    自燃或起火」，亦未於明顯處為警告標示，自應依消費者保
    護法第7條、民法第184條第1項、第195條第1項、第213條規
    定，賠償袁榮昌140萬1,049元、袁漪30萬元等情，則為被告
    所否認，並以前詞置辯。經查：
  (一)按當事人主張有利於己之事實者，就其事實有舉證之責任，
    民事訴訟法第277條本文定有明文。又因故意或過失，不法
    侵害他人之權利者，負損害賠償責任；故意以背於善良風俗
    之方法，加損害於他人者亦同，民法第184條第1項亦有明文
    ，是依舉證責任分配之原則，袁榮昌、袁漪應就被告對其受
    有之損害有何故意或過失行為、袁榮昌、袁漪之損害與被告
    之行為間有何相當因果關係等節負舉證責任。另消費者保護
    法第7條雖採無過失責任而規定從事設計、生產、製造商品
    或提供服務之企業經營者，於提供商品流通進入市場，或提
    供服務時，應確保該商品或服務，符合當時科技或專業水準
    可合理期待之安全性；商品或服務具有危害削費者生命、身
    體、健康、財產之可能者，應於明顯處為警告標示及緊急處
    理危險之方法；企業經營者違反前二項規定，致生損害於消
    費者或第三人時，應負連帶賠償責任，但企業經營者能證明
    其無過失者，法院得減輕其賠償責任。惟消費者仍須先證明
    有損害之發生、產品或服務客觀上之瑕疵與損害間有相當因
    果關係等情，方可主張無過失責任向企業經營者請求損害賠
    償。準此，無論袁榮昌、袁漪係依民法第184條第1項或消費
    者保護法第7條之規定請求被告賠償，均須由袁榮昌、袁漪
    先就其所受損害與被告製造之系爭洗衣機間存有相當因果關
    係一事負舉證責任。
  (二)本件經台北縣消防局鑑定結果，其起火原因研判：經現場勘
    查、挖掘起火處所附近，於該處擺放洗衣機之外部電源線發
    現有明顯短路熔痕現象電源線異常時產生達2000℃以上之電
    弧引燃附近可燃性物品，且該電源線與牆壁裝設之水龍頭位
    置相鄰，因洗衣機運轉時產生之震動，電源線與水龍頭長時
    間摩擦，極易造成電源線絕緣劣化情形，復經排除其他災因
    後，本案依現場燃燒情形及相關跡證研判，起火原因以電器
    因素引燃之可能性較高等情（本院卷第41頁），因係採排除
    方法而認電器因素引燃之可能性較高，並非直接明確認定起
    火原因，其鑑定意見本難遽為有利袁榮昌、袁漪之認定依據
    。況縱上開鑑定意見為可採，系爭火災之起火原因既係系爭
    洗衣機之外部電源線發現有明顯短路熔痕現象電源線異常時
    產生達2000℃以上之電弧引燃附近可燃性物品，且該電源線
    與牆壁裝設之水龍頭位置相鄰，因洗衣機運轉時產生之震動
    ，電源線與水龍頭長時間摩擦，極易造成電源線絕緣劣化情
    形，可見系爭洗衣機乃因使用者擺放電源線不當所致，顯非
    被告製造商之責任，且電器之電源線應避免與其他物體接鄰
    ，乃一般生活之用電常識，是被告亦無就系爭洗衣機之電源
    線為說明或警示之必要，仍難認被告應負損害賠償責任。
  (三)綜上所述，袁榮昌、袁漪並未舉證證明系爭火災因被告所製
    造系爭洗衣機之瑕疵所引發，且被告亦難認有何違反消費者
    保護法規定情事，袁榮昌、袁漪主張被告應負損害賠償責任
    ，即屬無據。
六、從而，袁榮昌、袁漪依消費者保護法第7條、民法第184條第
    1項、第195條第1項、第213條規定，請求被告應給付袁榮昌
    140萬1,049元、給付袁漪30萬元，及均自起訴狀繕本送達翌
    日起至清償日止，按年息5%計算之利息，為無理由，應予駁
    回。
七、本件事證已臻明確，兩造其餘主張及攻擊防禦方法，核與判
    決結果不生影響，爰不一一論述，附此敘明。
八、訴訟費用負擔之依據：依民事訴訟法第78條。
中    華    民    國    99    年    12    月    21    日
                  民事第二庭法  官  連士綱
以上正本係照原本作成
如對本判決上訴，須於判決送達後20日內向本院提出上訴狀。如
委任律師提起上訴者，應一併繳納上訴審裁判費。
中    華    民    國    99    年    12    月    21    日
                            書記官  吳俞玲

司法院資訊處製作；財團法人民間司法改革基金會備份。
